最　高　行　政　法　院　判　決　　　　　　　　　九十一年度判字第一三四四號
　　上　訴　人　北區通運股份有限公司
　　代　表　人　丙○○
　　　　　　　　　　　　　　　.
　　　　　　　　　　　　　　　.
　　被 上 訴人　臺北縣政府
　　代　表　人　戊○○
　　訴訟代理人　丁○○
　　　　　　　　乙○○
右當事人間因空氣污染防制法事件，上訴人對於中華民國八十九年十二月十三日臺北
高等行政法院八十九年度訴字第四六七號判決，提起上訴，本院判決如左：
　　主  文
上訴駁回。
上訴審訴訟費用由上訴人負擔。
　　理  由
本件上訴人起訴主張：上訴人所有ＧＮ─八三一號車輛，於民國八十八年十月二十七
日及二十八日之行程，係二十七日下午四時十七分在高雄縣林園鄉之信昌化學股份有
限公司裝載化學溶劑後，擬北上載運至臺北縣樹林市之南亞塑膠工業股份有限公司，
途經雲林縣時，在斗南交流道之中國石油公司加油站添加二千元（即一五七‧四八公
升）之高級柴油，後於南亞公司卸貨完畢，於二十八日上午十時三十一分在中國石油
公司泰新加油站復添加二千元之高級柴油，旋即於同日上午十時四十分左右經被上訴
人所屬環境保護局人員於泰新加油站附近攔檢，抽取油箱內之柴油化驗，在短短之幾
分鐘內，上訴人根本無任何機會添加非中國石油之油品，據此足證前開車輛油箱內之
柴油確係出於中國石油公司，此並有加油站所開之發票二張可稽，是上訴人車輛內柴
油之含硫量縱使過高，亦非上訴人所能知悉。又被上訴人將採取之柴油自行化驗，並
未經具公信力之檢驗機構認定，即認抽樣之柴油含硫量過高，而對上訴人予以處分，
其處分顯有球員兼裁判之不公，而被上訴人抽取化驗之柴油，請加封保留，另囑託具
公信力之機構重新化驗，以符公平。
被上訴人則以：上訴人稱其車輛於八十八年十月二十八日當天先後在雲林斗南交流道
及臺北縣泰新等兩處中國石油加油站添加高級柴油，旋經被上訴人所屬環境保護局攔
檢，有中國石油公司斗南交流道加油站及臺北縣泰山鄉泰新加油站所開之發票二張附
卷可稽乙節，查上訴人所附ＸＤ00000000號統一發票，並未打上其車輛車號
，無法證明該油單確為其車輛所添加之發票；另ＸＤ00000000號統一發票所
載買受人為「○○六六（五？）六─一」，亦非其車輛車號，均難執為證明其車輛油
箱內之柴油係在中國石油公司添加。另被上訴人執行「柴油含硫量管制計畫」時，係
將所採集之油品交由行政院環保署委託之機構依指定方法進行分析，俟分析報告送達
被上訴人後再依法辦理。行政院環保署特指定採用美國材料試驗協會（ASTM）標準試
驗方法D4294，並聘學者專家評選，由瑩諮科技股份有限公司獲選執行油品含硫濃度
分析工作，其實驗室提出之品保規劃書，由行政院環保署負責查核。各地環保局採集
樣品皆交由該機構依指定方法進行分析，所得檢驗結果可作為處分之依據。（行政院
環境保護署八十八年七月三日環署空字第○○四○四六一號函示）。上訴人訴稱被上
訴人將所採取之柴油自行化驗，不具公信力乙節，恐有誤解等語，資為抗辯。
原審斟酌全辯論意旨及調查證據之結果，以：按「販賣或使用生煤、石油或其他易致
空氣污染之物質者，應先檢具有關資料，向直轄市、縣（市）主管機關申請，經審查
合格核發許可證後，始得為之；其販賣或使用情形，應作成紀錄，並依規定向當地主
管機關申報。」、「違反第二十七條第一項規定者，處新臺幣五千元以上十萬元以下
罰鍰；其違反為工商廠、場，處新臺幣十萬元以上一百萬元以下罰鍰。」空氣污染防
制法第二十七條第一項及第五十三條第一項分別定有明文。又行政院環境保護署已於
八十八年三月二日以環署空字第一二七六一號公告：「含硫量百分之○‧○五以上之
柴油，為易致空氣污染之物質，應予管制使用及販賣。」在案，是無論使用或販賣含
硫量超過百分之○‧○五以上之柴油均在管制之列。查上訴人所用ＧＮ─八三一號車
輛，於八十八年十月二十八日，經被上訴人之人員執行「柴油含硫量管制計畫」油品
抽測，上訴人對於送驗柴油係由其車輛油箱所抽測，並不爭執，又檢驗結果，柴油含
硫量為百分之○‧一二，超過法定標準百分之○‧○五，此有被上訴人之稽查紀錄表
、現場採樣紀錄表及瑩諮科技股份有限公司之檢驗報告附卷可稽，則上訴人未經申請
許可，即擅自使用含硫量超過法定標準柴油之事實，洵堪認定，被上訴人據以裁處罰
鍰十萬元，揆諸首揭規定，自無不合。至於上訴人主張，其車輛油箱內柴油係八十八
年十月二十八日先後在雲林縣斗南交流道及泰山鄉泰新兩處中國石油公司加油站添加
，含硫量縱使過高，原告亦無從知悉云云。查上訴人所附ＸＤ00000000號統
一發票，並未打上其車輛車號，無法證明該油單確為其車輛所使用；另ＸＤ0000
0000號統一發票所載買受人為「○○六六（五？）六─一」，亦非其車輛車號，
該二張發票，均無法證明確為其車輛添加柴油之發票，且縱然認為上訴人主張加油事
實為真，然而上訴人自認油箱內尚有非該二次加油之油料在內，則油箱內尚有不明之
油料，上訴人將送檢之柴油全部推稱為中油公司所製，顯非可取。次查被上訴人執行
「柴油含硫量管制計畫」時，係將所採集之油品，交由行政院環保署委託之機構，依
指定方法進行分析，即指定採用美國材料試驗協會（ASTM）標準試驗方法D4294，並
聘學者專家評選，由瑩諮科技股份有限公司獲選執行油品含硫濃度分析工作，其實驗
室提出之品保規劃書，由行政院環保署負責查核，此觀被上訴人此次之取締行為送驗
之樣品計有十二案來源其中僅有上訴人樣本不符規定，有行政院環境保護署八十八年
十二月二十日（88）環署空字第○○八三三七五號函附瑩諮科技股份有限公司檢驗報
告附原處分卷可稽，顯見該檢驗具公信力。被上訴人採集樣品皆交由該機構進行分析
，所得檢驗結果，自可作為處分之依據。則上訴人訴稱被上訴人將所採取之柴油自行
化驗，不具公信力云云，顯屬誤會，亦不足採，其聲請重新送鑑定化驗，核無必要，
因將原決定及原處分均予維持，駁回上訴人之訴。經核原判決於法並無違誤。上訴意
旨，仍執前詞，並以原判決未說明原處分之裁罰，根據上訴人之違規情節有無符合比
例原則？是否符合法規目的？裁量權之行使合理妥適之依據何在？遽以未逾最高額即
認為合法，而主張原判決有判決不備理由之違法云云。惟查原判決已就上訴人提出發
票，主張其使用車輛被抽驗之柴油，係在中國石油公司加油站添加，及含硫量檢驗報
告是否可採各節，詳述其得心證之理由。尚無上訴人所指判決不備理由之違法，縱原
審雖有未於判決中加以論斷者，惟尚不影響於判決之結果，與所謂判決不備理由之違
法情形不相當。上訴人就原審取捨證據、認定事實之職權行使，指摘其為不當，及對
法律上見解之歧異，均無可採。綜上所述，上訴意旨，指摘原判決違誤，求予廢棄，
難認有理由，應予駁回。
據上論結，本件上訴為無理由，爰依行政訴訟法第二百五十五條第一項、第九十八條
第三項前段，判決如主文。
中　　華　　民　　國　　九十一　　　年　　　七　　　　月　　二十五　　　日
                    最 高 行 政 法 院  第 五 庭
                                審 判 長 法  官　　　徐　樹　海
                                         法  官      廖  宏  明
                                         法  官　　　鄭　淑　貞
                                         法  官　　　林　家　惠
                                         法  官　　　林　茂　權
右  正  本  證  明  與  原  本  無  異
　　　　　　　　　　　　　　　　　　　　 法院書記官　王　褔　瀛
中　　華　　民　　國　　九十一　　　年　　　七　　　　月　　二十六　　　日
